【裁判字號】    92,交抗,8
【裁判日期】    920318
【裁判案由】    聲明異議
【裁判全文】
臺灣高等法院臺南分院刑事裁定                九十二年度交抗字第八號      Ｇ
      抗  告  人  甲  ○  ○
右列抗告人因聲明異議案件，不服中華民國九十一年十二月十一日台灣雲林地方法院
交通法庭裁定（九十一年度交聲字第一四０號，處分案號：交通部公路局嘉義區監理
所雲林監理站雲監五字第裁七二─000000000號），提起抗告，本院裁定如
左：
      主      文
抗告駁回。
      理      由
一、抗告意旨略以：抗告人於民國（下同）九十一年九月二日下午三時廿分許，駕駛
    ＨＯ—三七八三號教練車，在大中華駕駛訓練班教練何菊明指引下，循台北縣政
    府許可路線，沿台北縣板橋市○○路行駛，途經華中公園旁，因教練內急，至華
    中公園如廁，事畢，車輛啟動停等紅燈，抗告人當時坐在車內，接受教練指導停
    等紅燈應注意之事項，取締員警竟不問緣由，遽然對抗告人開單告發，至感冤枉
    。又取締地點四周，均無防汛路之路標，僅有經許可環河路路標，是此地統稱為
    環河路。抗告人自非駕車行駛於未經許可路段。再者，抗告人設籍於雲林縣，暫
    時客居台北，對路況不熟，駕車外出時，均聽從教練指示。然車輛開進公園如廁
    時，竟遭員警取締，實感莫名。依「不知者不罰」理論，不應對抗告人處罰。為
    此，提起抗告，求為撤銷原裁定，另為適法裁定云云。
二、按汽車駕駛人，有持學習駕駛證，在駕駛學習場外，未經許可學習駕駛道路或規
    定時間駕車者，處新臺幣（下同）六千元以上一萬二千元以下罰鍰，並當場禁止
    其駕駛及扣留其車輛牌照，道路交通管理處罰條例第廿一條第一項第九款，定有
    明文。經查：
  (一)本件抗告人係持有學習駕駛執照之人，於九十一年九月二日下午三時廿分許，駕
    駛ＨＯ—三七八三號大中華駕駛訓練班教練車，行經台北縣板橋市○○路與橋中
    一街一二四巷口，經值勤員警蔡明和以抗告人「持學習執照，在未經許可道路駕
    車者」為由開單告發，而裁處罰鍰六千元，並代為保管該車車牌之事實，有台北
    縣警察局舉發違反道路交通管理事件通知單在卷可證（詳原審卷九、十六頁）。
  (二)又台北縣政府於八十八年一月十四日，依道路交通規則第五十八條規定，以北
    府警交字第一九九七二號公告「台北縣駕駛訓練機構學習道路駕駛路線暨一般民
    眾自行學習道路駕駛路線」，其中(一)汽車駕駛訓練機構學習道路駕駛路線：8.板
    橋市○○路—永和市○○路。迄至九十一年九月十三日，台北縣政府警察局，始
    以北警交字第０九一００三七九二三號函覆大中華汽車駕駛訓練中心，就該班申
    請「道路駕駛許可」之核定路線，增加「(二)大中華汽車駕駛訓練中心→板橋市○
    ○道路→防汛道路→板橋市○○道路→中和市○○道路→永和市○○道路（沿原
    路線折返）」等情，有台北縣政府公告及台北縣政府警察局函在卷可參（詳原審
    卷八、十一、二五至二六頁）。在九十一年九月十三日，台北縣政府警察局核准
    增加「防汛道路」前，抗告人於九十一年九月二日，駕車教練車，行駛於「防汛
    路」該路段上，縱使係在汽車駕駛訓練班教練帶領下，仍不得在該路段上，從事
    與學習駕駛相關行為。抗告人竟在駕駛訓練班教練帶領，駕駛小客車，行駛在台
    北縣板橋市○○路上，並在該處接受指導停等紅燈應注意事項等情，核屬違規。
    原處分員警對抗告人開單告發，非全然無據。
  (三)末按人民違反法律上之義務而應受行政罰之行為，法律無特別規定時，雖不以出
    於故意為必要，仍須以過失為其責任條件。但應受行政罰之行為，僅須違反禁止
    規定或作為義務，而不以發生損害或危險為其要件者，推定為有過失，於行為人
    不能舉證證明自己無過失時，即應受處罰（釋字第二七五號解釋參照）。又本號
    解釋性質上，為補充性規範，即個別法律條文，對行政罰故意過失無特別規定時
    ，予以適用。所謂「僅須違反禁止規定或作為義務，而不以發生損害或危險為其
    要件者」，係指依法有作為或不作為義務，一經違反，即構成行政罰要件，不以
    發生損害或危險結果而言（參閱吳庚著，行政法之理論與實用，增訂七版，四四
    五、四四六頁）。是抗告人既已駕車，行駛於禁止持有學習駕照路段，顯已違反
    首揭法條禁止規定。縱抗告人非設籍於台北縣，且該路段未設有標誌標明，係「
    防汛路」，其行為已推定有過失，自應受處罰。從而，抗告人不得以不知該路段
    非在許可範圍，而主張免除應負之行政罰責任。
三、綜上所述，原處分機關依道路交通管理處罰條例第廿一條第一項第九款規定，裁
    處抗告人罰鍰六千元，並扣留該車輛牌照，原審交通法庭認原處分機關所為裁處
    ，於法並無不合，因予駁回抗告人所提異議。本院經核原裁定，認事用法，均無
    違誤。抗告意旨，仍執前詞，並指摘原裁定不當，為無理由，應予駁回。
四、據上論斷，應依道路交通案件處理辦法第廿六條，刑事訴訟法第四百十二條，裁
    定如主文。
中    華    民    國      九十二      年      三      月      十八      日
                                  臺灣高等法院臺南分院刑事第七庭
                                      審判長法官  蔡    崇    義
                                            法官  許    進    國
                法官  董    武    全
右正本證明與原本無異。
不得再抗告。
                                      法院書記官  黃    全    忠
中    華    民    國      九十二      年      三      月      十八      日


司法院資訊處製作；財團法人民間司法改革基金會備份。
